---
title: "Uluslararası Göç İstatistikleri Analizi"
---

# 1. Amaç ve Kapsam

Bu proje ile Türkiye’nin maruz kaldığı uluslararası göç hareketliliğinin büyüklük ve nitelik açısından analiz edilmesi amaçlanmaktadır.

# 2. Veri

Analiz için 2022 yılına ait;

-   Yaş grubu ve cinsiyete göre Türkiye'ye gelen ve Türkiye'den giden göç nüfus sayısı,

-   Türkiye’de vatandaşlık ülkesine göre yabancı uyruklu nüfus,

-   İllere göre Türkiye'ye gelen ve Türkiye'den giden göç nüfus sayısı,

-   Vatandaşlık ülkesine göre Türkiye'ye gelen ve Türkiye'den giden göç nüfus sayısı verilerinden yararlanılacaktır.

## 2.1. Veri Kaynağı

\[Türkiye İstatistik Kurumu Uluslararası Göç İstistikleri\] (https://data.tuik.gov.tr/Bulten/Index?p=Uluslararasi-Goc-Istatistikleri-2022-49457)

## 2.2. Veriye Bakış

-   Yaş grubu ve cinsiyete göre Türkiye'ye gelen ve Türkiye'den giden göç nüfus verisi;

```{r}
library(readxl)
yas <- read_xls("yas.xls")
getwd()
satir_sayisi <- nrow(yas)
sutun_sayisi <- ncol(yas)
sutun_isimleri <- colnames(yas)

print(paste("Yabancı Uyruklu Nüfus Verilerinin Satır Sayısı:", satir_sayisi))
print(paste("Yabancı Uyruklu Nüfus Verilerinin Sütun Sayısı:", sutun_sayisi))
print("Sütun İsimleri:")
print(sutun_isimleri)
```

yas: Yaş grupları

toplam: Toplam göç nüfusu

gelen_toplam: Türkiye'ye gelen toplam göç nüfusu

gelen_erkek/kadın: Cinsiyete göre Türkiye'ye gelen göç sayısı

gelen_toplam: Türkiye'den giden toplam göç nüfusu

gelen_erkek/kadın: Cinsiyete göre Türkiye'den giden göç sayısı

-   Türkiye’de vatandaşlık ülkesine göre yabancı uyruklu nüfus verisi,

```{r}
library(readxl)
vatandaslik <- read_xls("vatandaslik.xls")
getwd()
satir_sayisi <- nrow(vatandaslik)
sutun_sayisi <- ncol(vatandaslik)
sutun_isimleri <- colnames(vatandaslik)

print(paste("Vatandaşlık Ülkesine Göre Verilerinin Satır Sayısı:", satir_sayisi))
print(paste("Vatandaşlık Ülkesine Göre Verilerinin Sütun Sayısı:", sutun_sayisi))
print("Sütun İsimleri:")
print(sutun_isimleri)

```

İllere göre Türkiye'ye gelen ve Türkiye'den giden göç nüfus sayısı verisi,

```{r}
library(readxl)
il <- read_xls("il.xls")
getwd()
satir_sayisi <- nrow(il)
sutun_sayisi <- ncol(il)
sutun_isimleri <- colnames(il)
illeregore_net_goc <- "net"
illeregore_net_goc_toplami <- sum(il[[illeregore_net_goc]], na.rm = TRUE )

print(paste("İllere Göre Göç Verilerinin Satır Sayısı:", satir_sayisi))
print(paste("İllere Göre Göç Verilerinin Sütun Sayısı:", sutun_sayisi))
print("Sütun İsimleri:")
print(sutun_isimleri)
print(paste("İllere Göre Göç Verilerinin Net Göç Toplamı:", illeregore_net_goc_toplami))

```

iller: İdari bölünüşe göre 81 il sınıflaması

gelen: İle gelen göç nüfusu

giden: İlden giden göç nüfusu

net: İle gelen ve giden göç arasındaki fark

-   Vatandaşlık ülkesine göre Türkiye'ye gelen ve Türkiye'den giden göç nüfus sayısı verisi;

```{r}
library(readxl)
yabanci_nufus <- read_xls("yabanci_nufus.xls")
getwd()
satir_sayisi <- nrow(yabanci_nufus)
sutun_sayisi <- ncol(yabanci_nufus)
sutun_isimleri <- colnames(yabanci_nufus)
yabanci <- "yabanci_uyruklu_nufus"
yabanci_toplami <- sum(yabanci_nufus[[yabanci]], na.rm = TRUE )

print(paste("Yabancı Uyruklu Nüfus Verilerinin Satır Sayısı:", satir_sayisi))
print(paste("Yabancı Uyruklu Nüfus Verilerinin Sütun Sayısı:", sutun_sayisi))
print("Sütun İsimleri:")
print(sutun_isimleri)
print(paste("Yabancı Uyruklu Nüfus Toplamı:", yabanci_toplami))
```

vatandaslik_ulkesi: Ülke

yabanci_uyruklu_nufus: Yabancı uyruklu nüfus sayısı

## 2.4. Ön İşleme

Aşağıda en çok göç verilen ilk 10 ülkeyi ve bu analizin görselini görmektesiniz.

```{r}

top_10_net_goc <- vatandaslik[order(vatandaslik$net, decreasing = TRUE), ]
top_10_net_goc <- top_10_net_goc[1:10, c("vatandaslik_ulkesi", "net")]
print(top_10_net_goc)

```

```{r}
library(ggplot2)
library(readxl)
vatandaslik <- read_xls("vatandaslik.xls")
getwd()

top_10_net_goc <- vatandaslik[order(vatandaslik$net, decreasing = TRUE), ][1:10, ]

ggplot(top_10_net_goc, aes(x = reorder(vatandaslik_ulkesi, net), y = net)) +
  geom_bar(stat = "identity", fill = "lightgreen") +
  ggtitle("İlk 10 Ülke: Net Göç Sayısı") +
  xlab("Ülke") +
  ylab("Net Göç Sayısı") +
  theme(axis.text.x = element_text(angle = 45, hjust = 1))

```

# 3. Analiz

Uluslararası göç hareketliliğinin yaş grubu ve cinsiyet arasındaki farklar ortaya konacaktır.

Türkiye'den en çok gidilen ve Türkiye'den en çok göç alınan ülkeler belirlenecektir.

İl bazında göç hareketliliği tespit edilecektir.

Türkiye'deki yabancı uyruklu nufüs sayısı belirlenerek ülkelere göre sıralanacaktır.

## 3.1 Veri Analizi

xxxxxx

## 3.2. Sonuçlar

xxxxxx

# 4. Sonuçlar ve Temel Çıkarımlar

xxxxxx
