---
title: "Uluslararası Göç İstatistikleri Analizi"

format:
  pdf:
    colorlinks: true
    papersize: a4
    fontsize: 11pt
    margin-left: 2cm
    margin-right: 2cm
    margin-top: 2cm
    margin-bottom: 2cm
knitr:
  opts_chunk:
    echo: false
    warning: false
    message: false
---
# [1. Amaç ve Kapsam]{style="color:darkblue"} 

-   Türkiye’nin maruz kaldığı uluslararası göç hareketliliğinin büyüklük ve nitelik açısından analiz edilmesi

-   Yüksekokul ve üzeri eğitime sahip kişi sayısı ile göç sayısı arasındaki ilişkinin tespiti

-   Net göç oranına göre illerin kümelenmesi hedeflenmektedir.

# [2. Veri]{style="color:darkblue"} 

## [*2.1. Veri Kaynağı*]{style="color:brown"}

-   \[Türkiye İstatistik Kurumu Uluslararası Göç İstistikleri\](https://data.tuik.gov.tr/Bulten/Index?p=Uluslararasi-Goc-Istatistikleri-2022-49457)

-   \[Göç İdaresi Başkanlığı Düzensiz Göç İstatistikleri\](https://www.goc.gov.tr/duzensiz-goc-istatistikler)

## [*2.2. Veriye Bakış*]{style="color:brown"}

Analiz için 2022 yılına ait;

-   Yaş grubu ve cinsiyete göre Türkiye'ye gelen ve Türkiye'den giden göç nüfus sayısı,

-   İllere göre Türkiye'ye gelen ve Türkiye'den giden göç nüfus sayısı,

-   Vatandaşlık ülkesine göre Türkiye'ye gelen ve Türkiye'den giden göç nüfus sayısı,

-   Türkiye’de vatandaşlık ülkesine göre yabancı uyruklu nüfusu verilerinden yararlanılacaktır.

```{r}
library(readxl)
#yas <- read_xls("C:/Users/irem.baykara/Documents/GitHub/emu660-spring2024-irembaykara/yas.xls")
#il <- read_xls("C:/Users/irem.baykara/Documents/GitHub/emu660-spring2024-irembaykara/il.xls")
#vatandaslik <- read_xls("C:/Users/irem.baykara/Documents/GitHub/emu660-spring2024-irembaykara/vatandaslik.xls")
#yabanci_nufus <- read_xls("C:/Users/irem.baykara/Documents/GitHub/emu660-spring2024-irembaykara/yabanci_nufus.xls")
#kacak <- read_xlsx("C:/Users/irem.baykara/Documents/GitHub/emu660-spring2024-irembaykara/kacak.xlsx")
#illeregoreegitim <- read_xlsx("C:/Users/irem.baykara/Documents/GitHub/emu660-spring2024-irembaykara/illeregoreegitim.xlsx")
#head(yas)
#head(il)
#head(vatandaslik)
#head(yabanci_nufus)
#head(kacak)
#head(illeregoreegitim)
```

# [3. Analiz]{style="color:darkblue"} 
## *3.1. Cinsiyet ve Yaş Aralığı Bazında Göç Hareketliliği:* {style="color:darkblue"}

Cinsiyete göre hangi yaş aralığında daha yoğun göç hareketliliğinin olduğu tespit edilmiştir.

```{r}
library(ggplot2)
library(readxl)
data <- read_xls("C:/Users/irem.baykara/Documents/GitHub/emu660-spring2024-irembaykara/yas.xls")

cubuk_grafik <- ggplot(data, aes(x = yas)) +
  geom_bar(aes(y = net_erkek), fill = "steelblue", stat = "identity", position = "dodge") +
  labs(title = "Erkeklerde Yaş Aralığı Bazında Net Göç Sayısı", x = "Yaş Aralığı", y = "Göç Sayısı") +
  theme_minimal() +
  theme(axis.text.x = element_text(angle = 45, hjust = 1))

print(cubuk_grafik)

```

```{r}
library(ggplot2)
library(readxl)
data <- read_xls("C:/Users/irem.baykara/Documents/GitHub/emu660-spring2024-irembaykara/yas.xls")

cubuk_grafik <- ggplot(data, aes(x = yas)) +
  geom_bar(aes(y = net_kadin), fill = "pink", stat = "identity", position = "dodge") +
  labs(title = "Kadınlarda Yaş Aralığı Bazında Net Göç Sayısı", x = "Yaş Aralığı", y = "Göç Sayısı") +
  theme_minimal() +
  theme(axis.text.x = element_text(angle = 45, hjust = 1))

print(cubuk_grafik)
```
Erkeklerde yoğun olarak 25-29 yaş aralığında giden nüfusun, kadınlarda ise 15-19 yaş aralığında gelen nüfusun yoğunlukta olduğu gözlemlenmektedir.

## *3.2. İller Bazında Nüfusa Oranla Net Göç Oranı:* {style="color:darkblue"}

```{r}
library(dplyr)
library(ggplot2)
library(readxl)

data <- read_xls("C:/Users/irem.baykara/Documents/GitHub/emu660-spring2024-irembaykara/il.xls")


data <- data %>%
  mutate(goc_orani = (net /nufus) * 100)

goc_orani <- data[order(-data$goc_orani),][1:10,]
ggplot(goc_orani, aes(x = reorder(iller, goc_orani), y = goc_orani)) + 
  geom_bar(stat = "identity", fill = "khaki") + 
  coord_flip() + 
  labs(title = "Nüfusa Oranla Net Göç Oranı En Yüksek: İlk 10 Şehir", x = "Şehirler", y = "Nüfusa Göre Net Göç Oranı(%)") +
  theme_light()

goc_orani <- data[order(-data$goc_orani),][81:71,]
ggplot(goc_orani, aes(x = reorder(iller, goc_orani), y = goc_orani)) + 
  geom_bar(stat = "identity", fill = "khaki") + 
  coord_flip() + 
  labs(title = "Nüfusa Oranla Net Göç Oranı En Düşük: İlk 10 Şehir", x = "Şehirler", y = "Nüfusa Göre Net Göç Oranı(%)") +
  theme_light()

```

İller bazında nüfusa oranla en çok göç alan şehir Antalya iken en çok göç veren şehir Gümüşhane olduğu gözlemlenmştir.

## *3.3. Ülkeler Bazında Göç Dağılımı:* {style="color:darkblue"}

Yurtdışından en çok göç alınan ülkeler ve yurtdışına en çok edilen ülkeler belirlenmiştir.

```{r}
library(ggplot2)
library(readxl)

data <- read_xls("C:/Users/irem.baykara/Documents/GitHub/emu660-spring2024-irembaykara/vatandaslik.xls")

#en çok göç alan ilk 10 ülke
top_10_gelen <- data[order(-data$gelen), ][1:10, ]

ggplot(top_10_gelen, aes(x = reorder(vatandaslik_ulkesi, -gelen), y = gelen)) +
  geom_bar(stat = "identity", fill = "lightgreen") +  ggtitle("İlk 10 Ülke: Göç Alınan") +
  xlab("Ülke") +
  ylab("Gelen Göç Sayısı") +
  theme(axis.text.x = element_text(angle = 45, hjust = 1)) 


# en çok göç alan ilk 10 ülke
top_10_giden <- data[order(-data$giden), ][1:10, ]

ggplot(top_10_giden, aes(x = reorder(vatandaslik_ulkesi, -giden), y = giden)) +
  geom_bar(stat = "identity", fill = "lightgreen") +  ggtitle("İlk 10 Ülke: Göç Edilen") +
  xlab("Ülke") +
  ylab("Giden Göç Sayısı") +
  theme(axis.text.x = element_text(angle = 45, hjust = 1))


```

## *3.4. Türkiye'deki Yabancı Uyruk Nüfusu:* {style="color:darkblue"}

Ülkemizde yer alan yabancı uyruklu nüfus sayısı tespit edilmiştir.

```{r}
library(ggplot2)
library(tibble)
library(readxl)
data <- read_xls("C:/Users/irem.baykara/Documents/GitHub/emu660-spring2024-irembaykara/yabanci_nufus.xls")

top_10 <- data[order(-data$yabanci_uyruklu_nufus),][1:10,]

ggplot(top_10, aes(x = reorder(vatandaslik_ulkesi, -yabanci_uyruklu_nufus), y = yabanci_uyruklu_nufus, fill = vatandaslik_ulkesi)) +
  geom_bar(stat = "identity") +
  labs(title = "İlk 10 Yabancı Nüfus", x = "Vatandaşlık Ülkesi", y = "Yabancı Uyruklu Nüfus") +
  theme_minimal() +
  theme(axis.text.x = element_text(angle = 45, hjust = 1)) +
  scale_fill_brewer(palette = "Set3")

```

## *3.5. İller Bazında Eğitim Düzeyi ve Göç ArasındaKİ İlişki:* {style="color:darkblue"}

Yüksekokul ve üzeri eğitim düzeyi ile yurtdışına yapılan göç arasındaki ilişki ortaya konmuştur.

```{r, warning=FALSE, message=FALSE}
library(dplyr)
library(readxl)
library(ggplot2)
illeregoreegitim <- read_xlsx("C:/Users/irem.baykara/Documents/GitHub/emu660-spring2024-irembaykara/illeregoreegitim.xlsx")

#cor_func <- function(x, y) {
 # cor_coef <- cor(x, y)
  #cor_label <- paste("Correlation:", round(cor_coef, 3))
  #return(cor_label)
#}
#cor_label <- cor_func(illeregoreegitim$yuksekokul, illeregoreegitim$giden)
#print(cor_label)

model <- lm(yuksekokul ~ giden, data = illeregoreegitim)
summary(model)
ggplot(illeregoreegitim, aes(x = giden, y = yuksekokul)) +
  geom_point(color = "navy") +                  
  geom_smooth(method = "lm", col = "darkred") +      
  labs(title = "Giden Göç Sayısı ile Yüksekokul Üstü Eğitim Düzeyi Arasındaki İlişki",
       x = "Göç Sayısı",
       y = "Yüksekokul Üstü Eğitim Düzeyi Kişi Sayısı") +
  theme_minimal()                       

```
## *3.6. Göç Oranına Göre İlleri Kümeleme:* {style="color:darkblue"}

```{r}
library(dplyr)
library(ggplot2)
library(readxl)

data <- read_xls("C:/Users/irem.baykara/Documents/GitHub/emu660-spring2024-irembaykara/il.xls")
data <- data %>%
  mutate(goc_orani = (net / nufus) * 100)
data_scaled <- data %>%
  select(goc_orani, goc_orani) %>%
  scale()

set.seed(123) 
kmeans_result <- kmeans(data_scaled, centers = 4)

data$Cluster <- kmeans_result$cluster

ggplot(data, aes(x = goc_orani, y = goc_orani, color = as.factor(Cluster))) +
  geom_point(size = 3) +
  geom_text(aes(label = iller), vjust = -1, hjust = 0.5, check_overlap = TRUE, size = 3) +
  labs(
    title = "K-means Kümeleme Analizi Sonuçları",
    x = "Göç Oranı",
    y = "Göç Oranı",
    color = "Küme"
  )

```
# [4. Sonuç ve Çıkarımlar]{style="color:darkblue"} 

Bu çalışma ile Türkiye'nin uluslararası göç istatistiklerinin cinsiyet, yaş aralığı, vatandaşlık ülkesine göre mevcut durumu ortaya konmuştur.

Ülkemizden giden nüfusun eğitim düzeyi ile ilişkisi araştırılmıştır. Yüksekokul ve üzeri eğitim düzeyine sahip kişilerin giden göç sayısıyla ilişkili olduğu tespit edilmiştir.

Son olarak, göç oranına göre iller kümelenmiştir.
